臺灣高等法院民事判決
108年度建上字第53號
上  訴  人  台灣潔淨能源科技股份有限公司

法定代理人  葉瑞祺  
訴訟代理人  陳俊傑律師
被 上訴 人  永豐餘工業用紙股份有限公司

法定代理人  蔡維力  
訴訟代理人  許正欣律師
            邱雅文律師
上列當事人間請求損害賠償事件，上訴人對於中華民國108年5月
14日臺灣臺北地方法院第一審判決（106年度建字第77號）提起
上訴，本院於109年10月13日言詞辯論終結，判決如下：
    主      文
上訴駁回。
第二審訴訟費用由上訴人負擔。　　　　
    事實及理由
壹、程序方面　　
本件於第二審上訴程序中，被上訴人之法定代理人於民國109
  年6月4日由彭振洋變更為蔡維力，有其公司變更登記表在卷可
  稽（見本院卷第653至656頁），蔡維力聲明承受訴訟，核無不
  合，應予准許，合先敘明。 
按於第二審為訴之變更或追加，非經他造同意，不得為之，但
　擴張或減縮應受判決事項之聲明者，不在此限；又不變更訴訟
  標的，而補充或更正事實上或法律上之陳述者，非為訴之變更
  或追加，民事訴訟法第446條第l項但書、第255條第l項第3款
　、第256條分別定有明文。查上訴人於原審主張：被上訴人履
  約給付遲延並經伊解除契約或有不完全給付情事，先位依民法
  第254條、第260條、第229條、第231條規定；備位依同法第22
  7條第1項、第231條規定，一部請求被上訴人賠償損害新臺幣
  （下同）1億2,000萬元，並加計自原法院105年度北司調字第1
  254號調解聲請狀（下稱調解狀）繕本送達翌日起算之法定遲
  延利息。嗣於本院第二審程序中補充及更正其事實上及法律上
  之陳述，改為依民法第229條、第216條、第231條、第277條、
  第546條第3項等規定，並減縮一部請求被上訴人賠償損害4,00
  0萬元本息（見本院卷第144頁），依上開規定，應予准許。
貳、實體方面　 
上訴人主張：被上訴人於100年6月1日與伊簽立散漿機排渣氣化
  處理委託合約書（下稱系爭契約），委託伊於其新屋廠（下稱
  系爭廠區）設置及代運轉散漿機排渣氣化處理設施（下稱系爭
  氣化設施），而成立委任或委任與承攬之混合契約。兩造原定
  合約期間為簽約日起至103年12月31日止（計3年），嗣被上訴
  人於100年9月16日通知伊停工，應展延自被上訴人通知復工另
  起算3年。惟其遲未依系爭契約第1條第1、2款、第3條第1項第
  1款及第3項第5款、第4條、第5條第1項、第6條第1項、第7條
  規定，提供系爭氣化設施之安裝土地、委託處理之廢紙或廢塑
  膠等混合物及設置操作該設施之許可文件（下稱提供土地等三
  項契約義務），造成伊未能於該廠區設置及代運轉系爭氣化設
  施，復於102年3月26日通知伊應將前移入之機具設備遷出而拒
  絕履約，伊已解除契約，被上訴人自應賠償伊所受損害等情
　。爰依民法第229條、第216條、第231條、第277條、第546條
  第3項等規定為一部請求，求為命被上訴人給付4,000萬元（含
  薪資、租金及設備閒置三項積極損失2,794萬4,824元及消極損
  害1,205萬5,176元），及自調解狀繕本送達翌日起算法定遲延
  利息之判決（原審為上訴人敗訴之判決，其不服提起上訴，並
  為訴之減縮，如前述）。上訴聲明：㈠原判決（減縮部分除外
　）廢棄。㈡被上訴人應給付上訴人4,000萬元，及自調解狀繕本
  送達翌日起至清償日止，按年息5%計算之利息。㈢願供擔保請
  准宣告假執行。　
被上訴人則以：兩造係約定上訴人得於伊之系爭廠區設置系爭
  氣化設施，伊則於100年6月1日至103年12月31日合約期間將伊
  之散漿設備排出之剩餘物（下稱排渣廢棄物）交由上訴人以系
  爭氣化設施進行處理，每月按每公噸1,800元（未稅）計付氣
  化處理費用予上訴人，故系爭契約為承攬關係。上訴人雖於系
  爭廠區安置將系爭氣化設施機具，惟伊因認其排渣氣化處理技
  術尚有工安疑慮，於100年9月間通知上訴人停工，並與其開會
  協商而無結果。嗣於不再履行系爭契約之前提下，兩造另磋商
  其他合作可能，無意展延合約之效期，且上訴人於102年3月間
  遷離上開設施機具，足見兩造已於斯時合意終止契約。縱認系
  爭契約未終止，兩造承攬關係亦於103年12月31日屆期失效，
  上訴人不得於該契約失效後，再以伊給付遲延為由解約，況其
  此前亦未曾催告伊履約，伊自不負給付遲延或不完全給付之賠
  償責任，且其請求權已罹於時效等語，資為抗辯。答辯聲明：
  ㈠上訴駁回。㈡如受不利判決，願供擔保請准宣告免為假執行。
按委任與承攬於契約履行之過程中，固皆以提供勞務給付作為
  手段，在性質上同屬勞務契約。然受任人提供勞務旨在本於一
  定之目的，為委任人處理事務，其契約之標的（內容）重在事
  務之處理，至於有無完成一定之工作，則非所問（民法第528
  條規定參照）；而承攬人提供勞務則在為定作人完成一定之工
  作，其契約之標的（內容）重在一定工作之完成，須俟工作完
  成始得請求給付報酬（民法第490條規定參照）。查被上訴人
  前為有效利用及處理其所產生之散漿機排渣（即排渣廢棄物）
  與上訴人簽立系爭契約，稽諸該契約第1至3條、第7條約定內
  容（見原審卷㈠第11至13頁），可知被上訴人同意上訴人於3年
  合約期間內在其所有系爭廠區設置系爭氣化設施，由上訴人以
  該設備進行排渣廢棄物進行氣化處理（即再利用產出蒸氣動力
  ），並按月計付每公噸1,800元（未稅）之氣化處理費用予上
  訴人。其契約之標的顯然重在一定工作之完成（即進行氣化處
  理並產生蒸氣動力），而非單純提供勞務進行事務之處理而已
  ，兩造間系爭契約自屬承攬關係甚明。是上訴人主張此係成立
  委任或委任與承攬之混合契約，而得依民法第546條第3項規定
  請求被上訴人賠償損害，自乏所據。
依系爭契約第2條、第11條第4項約定合約（有效）期間自100年
  6月1日至103年12月31日止、該合約若有變更，經雙方同意後
  以書面另訂定之（見原審卷㈠第11、15頁）。被上訴人於100年
  7月28日通知上訴人自同年8月3日起進廠安裝系爭氣化設施，
  嗣於同年9月16日通知上訴人因故自該月1日起暫緩執行、另以
  書面通知復工，嗣於102年3月26日復通知上訴人遷出上開設施
  機具，業經上訴人搬離等情，為兩造所不爭執，並有上開進場
  、停工通知，及兩造所提時序表在卷可按（見原審卷㈠第196、
  197頁、卷㈡第112頁反面、本院卷第541至569、597至623頁）
  。上訴人並未就其主張：兩造已合意展延該契約合約期間自被
  上訴人通知伊復工之日另起算3年乙節，舉證以實其說，且被
  上訴人抗辯：伊係認為上訴人之排渣氣化處理技術有工安疑慮
  因此通知停工，並與其開會協商而無結果，嗣兩造不再履行系
  爭契約而另行磋商其他合作可能，伊於102年3月26日致電上訴
  人遷離上開設施機具等語，有兩造於100年12月22日所立保密
  協議書、上訴人於同年12月及102年8、9月間提供被上訴人之5
  t/hr、6t/hr、3.6t/hr廢紙排渣氣化鍋爐技術規範及供應範圍
  說明、上開技術合約草稿、兩造於101年9月間討論被上訴人入
  股上訴人公司及向其訂購系爭廠區排渣及污泥廢棄物能源化設
  備2套，並取得該項設備於大陸地區之技轉/授權等事宜之開會
  紀錄及電郵可參（見原審卷㈠第198至226頁），自難認兩造有
  合意展延合約期限之事實。再者，上訴人承攬被上訴人每月所
  生排渣廢棄物之氣化處理（即工作）定3年效期，被上訴人於
  上訴人進場後旋通知其停止系爭氣化設施之安裝，復於102年3
  月間通知上訴人遷出進場設備，且兩造已另行協商與原約性質
  迥異之入股、價購設備及技術轉讓等合作方案，甚至於102年5
  月間曾討論系爭契約賠償等事宜（見本院卷第559、613頁），
  足見兩造已著手議定新約以取代系爭契約，縱終未能達成合意
  ，惟上訴人斯時既未行使系爭契約之權利，自難認被上訴人有
  何悖於誠信或有權利濫用情事。是上訴人主張本件應依誠信原
  則展延合約效期自被上訴人通知復工另起算3年云云，亦無可
  採。
按承攬契約之工作需定作人之行為始能完成，而定作人不為其
  行為，經承攬人定相當期限催告定作人，定作人不於期限內為
  其行為時，承攬人請求定作人賠償損害之請求權，其行使期間
  ，民法債編各論基於承攬之性質及法律安定性，於第514條第1
  項已定有應優先適用之1年短期時效，此項定作人之協力義務
  倘經當事人特定為契約義務，定作人不履行，而承攬人得請求
  定作人賠償損害者，基於相同法理，承攬人之損害賠償請求權
  ，亦應優先適用上開規定，其時效期間為1年，縱承攬人係依
  債務不履行之規定，請求定作人賠償損害，亦同。查被上訴人
  依系爭契約第3條第1項第1款「氣化處理區」定義、第2項第5
  款許可文件申請、第4條散漿機排渣之運集、第5條氣化處理設
  施建置時程等約定（見原審卷㈠第11至13頁），固負有提供土
  地等三項給付義務，惟兩造未明定其履行期限，被上訴人於10
  0年9月16日通知上訴人暫緩系爭氣化設施之安裝，而未履行前
  述契約義務，惟上訴人依民法第229條第2、3項規定，仍應定
  期催告被上訴人履行而未為給付後，始可認其已遲延給付。上
  訴人既未舉證證明於系爭契約屆期失效前有催告被上訴人履行
  上開義務，則其於該契約失效後主張解約，並請求被上訴人賠
  償給付遲延之損害，已屬乏據。又被上訴人於102年3月間通知
  上訴人遷離上開設施機具，縱可認其已拒絕履約而構成不完全
  給付，惟上訴人斯時起即得請求被上訴人賠償損害，且兩造於
  102年5月間曾協商系爭契約賠償事宜未果，上訴人復自承內部
  於103年5月開會決定若無法與被上訴人協商成立即要採取法律
  途徑，並於同年8月份通知被上訴人上情（見本院卷第565頁）
  ，其未於請求後6個月內起訴，時效未中斷，計至上訴人於106
  年2月13日向原審起訴請求被上訴人賠償損害時止，顯已逾1年
  之短期請求權行使時效，則被上訴人為時效抗辯而拒絕給付，
  自屬有據。從而，上訴人依民法給付遲延及不完全給付之規定
  請求被上訴人賠償損害，並無理由。
綜上所述，上訴人依民法第229條、第216條、第231條、第277
  條、第546條第3項規定，請求被上訴人給付4,000萬元，及自
  調解狀繕本送達翌日起至清償日止，按年息5%計算之利息，為
  無理由，不應准許。從而原審所為上訴人敗訴之判決，並無不
  合。上訴論旨指摘原判決此部分為不當，求予廢棄改判，為無
  理由，應駁回其上訴。
本件事證已臻明確，兩造其餘攻擊、防禦方法及舉證，經核與
　判決結果無影響，爰不逐一論列，附此敘明。
據上論結，本件上訴為無理由，爰判決如主文。
中　　華　　民　　國　　109 　年　　10　　月　　27　　日
                  工程法庭
                    審判長法  官  李昆霖
                          法  官  王育珍
                          法  官  林翠華
正本係照原本作成。
如不服本判決，應於收受送達後20日內向本院提出上訴書狀，其
未表明上訴理由者，應於提出上訴後20日內向本院補提理由書狀
（均須按他造當事人之人數附繕本）上訴時應提出委任律師或具
有律師資格之人之委任狀；委任有律師資格者，另應附具律師資
格證書及釋明委任人與受任人有民事訴訟法第466條之1第1項但
書或第2項（詳附註）所定關係之釋明文書影本。如委任律師提
起上訴者，應一併繳納上訴審裁判費。
中　　華　　民　　國　　109 　年　　10　　月　　27　　日
　　　　　　　　　　　　　書記官  黃文儀
附註：
民事訴訟法第466條之1（第1項、第2項）：
對於第二審判決上訴，上訴人應委任律師為訴訟代理人。但上訴
人或其法定代理人具有律師資格者，不在此限。
上訴人之配偶、三親等內之血親、二親等內之姻親，或上訴人為
法人、中央或地方機關時，其所屬專任人員具有律師資格並經法
院認為適當者，亦得為第三審訴訟代理人。